【裁判字號】    88,訴,458
【裁判日期】    890411
【裁判案由】    違反毒品危害防制條例
【裁判全文】
台灣基隆地方法院刑事判決                        八十八年度訴字第四五八號
    公  訴  人  臺灣基隆地方法院檢察署檢察官
    被      告  丙○○
右列被告因違反毒品危害防制條例案件，經檢察官提起公訴（八十八年度毒偵字第一
二八號），本院判決如左：
    主      文
丙○○無罪。
    理      由
一、公訴意旨略以：被告丙○○前因施用毒品案件，經台灣基隆地方法院先後以八十
    七年度毒聲字第七七七號及八十八年度毒聲字第六六七號裁定送觀察勒戒後，均
    無繼續施用毒品之傾向，經本署檢察官分別以八十七年度偵字第五七三六號及八
    十八年度偵字第一一三五號為不起訴處分確定。詎其仍不知悔改，復基於施用第
    一、二級毒品之概括犯意，於民國（下同）八十八年八月六日凌晨五時許，為警
    採尿前九十六小時內某時，在不詳地點，連續施用第一級毒品海洛因及第二級毒
    品安非他命，嗣於八十八年八月五日二十三時三十分許，為警持搜索票於基隆市
    ○○路六十五巷五十七號處查獲，並自其身上扣得第一級毒品海洛因一包（淨重
    ○．○五公克）及施用毒品器具針筒二支，因認被告丙○○涉有毒品危害防制條
    例第十條第一、二項之施用毒品罪嫌。
二、公訴人認被告涉有前揭罪嫌，係以被告為警查獲時所採集之尿液經送鑑結果，均
    呈嗎啡及甲基安非他命之陽性反應，有基隆市衛生局尿液中甲基安非他命及嗎啡
    檢驗鑑定書一件附卷可稽，且扣得毒品海洛因一包（淨重○．○五公克）及針筒
    二支為其論斷，惟訊據被告堅決否認有何施用第一、二級毒品及持有扣案物等犯
    行，辯稱：查獲當時神智不清，不知警方如何製作筆錄及取得尿液送鑑，且扣案
    之海洛因一包及針筒二支係友人許中平所有而託其保管，非屬其所有並供施用毒
    品之用等語。
三、按犯罪事實應依證據認定之，無證據不得推定其犯罪事實；又不能證明被告犯罪
    者，應諭知無罪之判決，刑事訴訟法第一百五十四條、第三百零一條第一項分別
    定有明文。次按事實之認定，應憑證據，如未能發現相當證據，或證據不足以證
    明，自不能以推測或擬制之方法，為裁判基礎（最高法院四十年台上字第八十六
    號判例參照）。復按認定犯罪事實，所憑之證據，雖不以直接證據為限，間接證
    據亦包括在內，然無論直接或間接證據，其為訴訟上之証明，須於通常一般之人
    均不致於有所懷疑，而得確信其為真實之程度者，始得據為有罪之認定，倘其證
    明尚未達到此一程度，而有合理之懷疑存在時，即無從為有罪之認定（最高法院
    七十六年台上字第四九八六號判例參照）。經查，被告丙○○為警查獲時，其精
    神係呈昏沈狀態乙情，業據當日同時遭警查獲之證人乙○○、甲○○到庭證述屬
    實，且被告經本院於八十九年一月二十五日當庭訊畢後採尿送鑑核對其於警訊時
    所採取之尿液檢體結果，復顯示該二瓶尿液其粒線體ＤＮＡ  ＨＶ２區段部分，
    在ＨＶ２  １９３及３０２．２二個鹼基位置不符，故不可能屬同一人所有，此
    有法務部調查局（89）陸（四）字第89011085號檢驗通知書乙件在卷可稽，足徵
    公訴人據以認定被告涉有施用第一、二級毒品之尿液檢驗鑑定書所送鑑之尿液，
    客觀上已難認屬被告所有，且縱使被告為警查獲時確扣得毒品海洛因一包及針筒
    二支，亦僅能推斷被告或涉持有毒品之犯嫌，尚不能以此遽論被告即有施用第一
    、二級毒品之犯行存在，況扣案之毒品海洛因亦非自被告身上取出！此外復查無
    其他積極證據足資證明被告有何施用第一、二級毒品暨持有毒品海洛因等犯行，
    揆諸前揭判例意旨，自應為無罪之諭知，以昭平允。
據上論斷，應依刑事訴訟法第三百零一條第一項，判決如主文。
本案經檢察官蔡和憲到庭執行職務
中      華      民      國      八十九      年      四    月    十一    日
                                臺灣基隆地方法院刑事第三庭
                                    法  官  林  玉  珮
右正本證明與原本無異。
如不服本判決，應於判決送達後十日內向本院提出上訴狀( 應附繕本 )，上訴於臺灣
高等法院。
                                    書記官   曾憲熒
中      華      民      國      八十九      年      四    月    十一    日


司法院資訊處製作；財團法人民間司法改革基金會備份。
